臺灣臺北地方法院刑事判決　　　　　　　　　　　　　九十三年度易字第九五九號
　　公　訴　人　臺灣臺北地方法院檢察署檢察官
　　被　　　告　甲○○
右列被告因偽造文書案件，經檢察官聲請簡易判決處刑（九十三年度偵字第八五八八
號），惟本院刑事庭認為不宜以簡易判決處刑，移送本院適用通常程序審判，經本院
訊問後，被告為有罪之陳述，本院裁定依簡式審判程序審理，判決如左：
    主  文
甲○○共同違反不得使大陸地區人民非法進入臺灣地區之規定，處有期徒刑柒月。緩
刑貳年。
    事  實
一、甲○○明知自己與大陸地區人民陳雲並無結婚之真意，竟與姓名年籍不詳綽號「
    小吳」成年男子暨陳雲共同基於犯意聯絡，於民國九十二年六月十八日赴大陸地
    區，並於同年七月四日在福建省福州市公證處與陳雲辦理假結婚登記。回台灣後
    ，即於同年八月十五日以陳雲配偶之身分，將在大陸地區取得之結婚證明書及公
    證書等相關資料，持向「財團法人海峽交流基金會」（下稱海基會）取得結婚公
    證書之認證證明，並於同年月二十九日持經海基會認證之大陸地區福建省福州市
    公證處結婚證明書前往台北市萬華區第二戶政事務所，填具「結婚登記申請書」
    辦理結婚之
    事項，登載於職務所掌之公文書即
    結婚等戶政資料管理之正確性。嗣由甲○○自任陳雲進入台灣地區保證責任之保
    證人，於同日持台北市萬華區第二戶政事務所核發之
    察局萬華分局大理街派出所員警行使，使不知情之承辦員警在甲○○交付「大陸
    地區人民進入台灣地區保證書」後，於對保人清冊內核章。其後，甲○○旋檢具
    「大陸地區人民進入台灣地區旅行證申請書」、「大陸地區人民進入台灣地區保
    證書」、「結婚證明書」、「財團法人海峽交流基金會證明」、「
    本」等文件，向內政部警政署入出境管理局（下稱境管局）申請核准陳雲入境台
    灣地區而為行使，致境管局該管公務員不知有偽，而將不實結婚日期等內容登載
    於公文書，據以製發「中華民國台灣地區旅行證」一張，使陳雲得以形式上合法
    之探親名義，於九十三年二月二十七日自中正國際機場非法進入台灣地區，足以
    生損害於境管局對於入出境管理之正確性。嗣於同年三月二十二日，甲○○在犯
    罪未經發覺前，向台北市政府警察局萬華分局大理街派出所員警自首。
三、案經台北市政府警察局萬華分局報告台灣台北地方法院檢察署檢察官聲請以簡易
    判決處刑，本院適用通常程序審判，並裁定依簡式審判程序審理。
    理  由
一、右揭事實，業據被告甲○○於警訊及偵審中坦承不諱，並有大陸地區結婚證明書
    及登記書、大陸地區人民進入台灣地區保證書及對保人清冊、海基會證明、戶口
    名簿、入出境查詢結果等文件在卷可憑，足徵被告之自白確與事實相符。本件事
    證明確，被告犯行堪予認定。
二、按台灣地區與大陸地區人民關係條例第七十九條第一項處罰違反同條例第十五條
    第一款所定使大陸地區人民非法進入台灣地區罪，凡非經合法手續進入者皆包含
    之，使大陸地區人民以假結婚真入境之脫法方式，進入台灣地區，即該當此罪，
    非以偷渡者為限（最高法院九十二年度台上字第四○號判決參照）。又牽連犯乃
    裁判上一罪，適用法律不容割裂，應以其中一行為終了時為判斷應適用行為時法
    或裁判時法（司法院八十二年十一月五日廳刑一字第一九０八四號函參照）；而
    台灣地區與大陸地區人民關係條例第七十九條第一項業於九十二年十月二十九日
    修正，由行政院令公佈於同年十二月三十一日施行，該條項規定違反第十五條第
    一款規定者，處一年以上七年以下有期徒刑，得併科新台幣一百萬元以下罰金；
    本案被告使大陸地區人民陳雲於九十三年二月二十七日由中正國際機場非法進入
    台灣地區，有入出境查詢結果一紙在卷可稽，自應適用修正後之該條例處罰。核
    被告所為，係違反台灣地區與大陸地區人民關係條例第十五條第一款規定，應依
    同條例第七十九條第一項使大陸地區人民非法進入台灣地區罪處斷，及刑法第二
    百十六條、第二百十四條之行使使公務員登載不實文書罪。辦理結婚登記後，復
    將內容不實之
    之高度行為所吸收，不另論罪。被告與姓名年籍不詳綽號「小吳」成年男子暨陳
    雲間，有犯意聯絡及行為分擔，應論以共同正犯。其先後多次行使使公務員登載
    不實文書之犯行，時間緊接，目的同一，觸犯構成要件相同之罪名，顯係基於概
    括犯意為之，應依連續犯規定論以一罪，並加重其刑。被告所犯上開二罪有方法
    目的之牽連關係，應從一較重之使大陸地區人民非法進入台灣地區罪處斷。被告
    使大陸地區人民非法進入台灣地區部分，雖未經起訴，然與上開起訴部分犯行間
    ，有牽連犯之裁判上一罪關係，為起訴效力所及，且經公訴人更正起訴法條，本
    院應併予審理。被告於犯罪未經發覺前，向台北市政府警察局萬華分局大理街派
    出所自首，有台北市政府警察局萬華分局刑事案件移送書附卷可參，應依刑法第
    六十二條規定減輕其刑。爰審酌被告之智識程度、犯罪之動機、目的、手段、犯
    罪後坦承犯行顯有悔意等一切情狀，量處如主文所示之刑。末查被告前未曾受有
    期徒刑以上刑之宣告，有台灣高等法院被告全國前案紀錄表附卷可稽，其因一時
    失慮，致罹刑典，經此偵審教訓，當知所警惕，而無再犯之虞，本院認前開宣告
    之刑，以暫不執行為適當，爰宣告緩刑二年，以啟自新。
據上論斷，應依刑事訴訟法第二百七十三條之一第一項、第二百九十九條第一項前段
、第三百，台灣地區與大陸地區人民關係條例第七十九條第一項，刑法第十一條前段
、第二十八條、第五十六條、第二百十六條、第二百十四條、第五十五條、第六十二
條前段、第七十四條第一款，罰金罰鍰提高標準條例第一條前段，判決如主文。
本案經檢察官蔡宏展到庭執行職務。
中　　　華　　　民　　　國　　九十三　　年　　　八　　　月　　三十一　　日
                                      臺灣臺北地方法院刑事第七庭
                                          法  官  蕭清清
右正本證明與原本無異。
如不服本判決，應於判決送達後十日內，向本院提出上訴狀。
                                          書記官  劉麗英
中　　　華　　　民　　　國　　九十三　　年　　　九　　　月　　　二　　　日
附錄本案論罪科刑法條全文：
臺灣地區與大陸地區人民關係條例第十五條
下列行為不得為之：
一  使大陸地區人民非法進入臺灣地區。
二  明知臺灣地區人民未經許可，而招攬使之進入大陸地區。
三  使大陸地區人民在臺灣地區從事未經許可或與許可目的不符之活動。
四  僱用或留用大陸地區人民在臺灣地區從事未經許可或與許可範圍不符
    之工作。
五  居間介紹他人為前款之行為。
臺灣地區與大陸地區人民關係條例第七十九條
違反第十五條第一款規定者，處一年以上七年以下有期徒刑，得併科新臺
幣一百萬元以下罰金。
意圖營利而犯前項之罪者，處三年以上十年以下有期徒刑，得併科新臺幣
五百萬元以下罰金。
前二項之首謀者，處五年以上有期徒刑，得併科新臺幣一千萬元以下罰金
。
前三項之未遂犯罰之。
中華民國船舶、航空器或其他運輸工具所有人、營運人或船長、機長、其
他運輸工具駕駛人違反第十五條第一款規定者，主管機關得處該中華民國
船舶、航空器或其他運輸工具一定期間之停航，或廢止其有關證照，並得
停止或廢止該船長、機長或駕駛人之職業證照或資格。
中華民國船舶、航空器或其他運輸工具所有人，有第一項至第四項之行為
或因其故意、重大過失致使第三人以其船舶、航空器或其他運輸工具從事
第一項至第四項之行為，且該行為係以運送大陸地區人民非法進入臺灣地
區為主要目的者，主管機關得沒入該船舶、航空器或其他運輸工具。所有
人明知該船舶、航空器或其他運輸工具得沒入，為規避沒入之裁處而取得
所有權者，亦同。
前項情形，如該船舶、航空器或其他運輸工具無相關主管機關得予沒入時
，得由查獲機關沒入之。
刑法第二百十四條
明知為不實之事項，而使公務員登載於職務上所掌之公文書，足以生損害
於公眾或他人者，處三年以下有期徒刑、拘役或五百元以下罰金。
刑法第二百十六條
行使第二百十條至第二百十五條之文書者，依偽造、變造文書或登載不實
事項或使登載不實事項之規定處斷。
